【裁判字號】    98,交抗,117
【裁判日期】    981027
【裁判案由】    違反道路交通管理處罰條例聲明異議
【裁判全文】
臺灣高等法院花蓮分院刑事裁定         98年度交抗字第117號
抗  告  人  甲○○
即受處分人
上列抗告人因違反道路交通管理處罰條例案件，不服臺灣臺東地
方法院交通事件98年9月29日所為裁定（98年度交聲字第96號）
，提起抗告，本院裁定如下：
    主  文
抗告駁回。
    理  由
一、原裁定意旨略以：異議人即受處分人甲○○於民國98年6月6
    日上午8時49分許，駕駛車牌號碼E7-4228號自用一般小貨車
    ，由南向北直行，行經臺9線與臺11線公路設有燈光號誌管
    制之交岔路口處，因闖紅燈經臺東縣警察局大武分局美和派
    出所員警依道路交通管理處罰條例第53條第1項規定製單舉
    發，經原處分機關認確有上揭違規行為，於98年7月7日依道
    路交通管理處罰條例第53條第1項裁處異議人罰緩新臺幣（
    下同）2,700元，並依同條例第63條第1項第3款，記違規點
    數3點之處分。異議人甲○○則以其因綠燈突轉換成黃燈，
    自後照鏡中看到有卡車逼近，遲緩煞車致滑入路口而闖黃燈
    ，隨即為員警攔查認闖紅燈，經辯解係闖黃燈，員警乃於舉
    發通知單備註欄記填載「變換燈號煞車不及」等字語，可見
    值勤員警當時亦不確定異議人是否闖紅燈，方為上開記載為
    由提出異議，請求撤銷原處分。惟異議人確有上揭闖紅燈行
    為，除有東警交字第T00000000號舉發通知單、東監違裁字
    第裁81-T00000000號違反道路交通管理事件裁決書、查詢單
    及臺東縣警察局大武分局武警交字第0980035496號函等影本
    各1 份附卷可稽外，並據證人即舉發本件違規事件之臺東縣
    警察局大武分局美和派出所警員乙○○，及在場帶班之副所
    長丙○○證述綦詳，並有所提現場圖及照片等可參，證人乙
    ○○、丙○○與異議人並無仇怨，且係執行公務，並經具結
    擔保證詞之真實性，其等證詞當可信為實在。至舉發通知單
    備註欄上之記載，證人乙○○、丙○○均證稱並非未確定闖
    紅燈，僅係記載異議人之爭執，無悖於異議人闖紅燈之事實
    。又依上開證人之證述，其取締時並無視線阻隔之情形。且
    本件雖無錄影、錄音蒐證，惟以科學儀器採證僅係採證方式
    之一，取締員警對違規事實之親身經歷見聞，亦可為證據，
    況交通違規情形稍縱即逝，並未能以未經科學儀器即時採證
    即推認無違規之事實，故認異議人辯解不可採，其駕駛一般
    自用小貨車闖紅燈之事實堪以認定，移送機關依道路交通管
    理處罰條例第53條第1項、第63條第1項第3款及違反道路交
    通管理事件統一裁罰基準及處理細則等規定，裁處異議人罰
    鍰2,700元，並記違規點數3點，核無違誤，本件聲明異議為
    無理由，應予駁回等語。
二、抗告意旨略以：證人乙○○警員於原審訊問時所提出之照片
    及陳述之事實與先前臺東縣警察局大武分局函覆內容不符，
    原裁定有誤，故提起抗告云云。
三、經查：
（一）交通警察或依法令執行交通稽查勤務人員，開單舉發違反
      道路交通管理處罰條例所列之違規事實，經主管機關或警
      察機關所為之裁決處罰，係公務員基於職務上權力，依法
      就特定之具體事件所為具公法上效果之單方行政行為，屬
      行政處分。基於公務員為公法上行為具有公信力之原則，
      該行政處分當可被推定為真正，且其據以依法處分之事實
      認定，亦應可推定為正確無誤，故本此公信原則，立法者
      乃賦予行政機關制定違反道路交通事件統一裁罰標準及處
      理細則，使執勤警員得當機處分，以達其維護交通秩序、
      安全之行政目的；反之，若謂公務員一切行政行為均需預
      留證據以證其實，則國家行政勢必窒礙難行，相關行政目
      的亦難達成，故刑事訴訟法就犯罪證據有關規定中，與屬
      行政秩序罰之交通違規裁罰本旨不合之部分，自不在準用
      之列。從而，交通違規行政爭訟之舉證責任原理，應非如
      刑事案件中，必須超越任何合理懷疑，始可為有罪判決之
      嚴格程度，而係應與民事訴訟之舉證責任原理相類似，亦
      即基本上應就行政機關與人民所各自主張有利於己之事實
      ，分配其應盡之舉證責任，而非逕予準用刑事訴訟法上之
      「無罪推定」原則，此觀諸行政訴訟法第136條規定，行
      政訴訟程序準用民事訴訟法第277條舉證責任分配原則之
      立法意旨，即可明瞭。又「汽車駕駛人有闖紅燈或平交道
      之行為，當場不能或不宜攔截製單舉發者，得逕行舉發。
      」、「第一項逕行舉發，應記明車輛牌照號碼、車型等可
      資辨明之資料，以汽車所有人為被通知人製單舉發。」，
      道路交通管理處罰例第7條之2第1項、第4項定有明文，是
      交通違規行為性質多具迅速性、採證上亦有稍縱即逝之不
      可回復等特性，舉發機關或原處分機關若能提出更多之法
      定證據方法，例如人證、書證、物證等證據資料，以供司
      法審查之交通法庭加以判斷該交通違規行為之存否，自屬
      允當。惟若因前揭交通違規行為特性而無法提供更多相關
      之書證、物證時，則舉發員警於司法審查之訴訟程序上立
      於證人地位，證述其當時親身目擊及見聞之交通違規行為
      經過，亦屬法定證據方法之一之人證證述，於法亦屬有據
      。至於舉發員警立於證人地位所為之證述是否可採，係取
      捨證據及認定事實層次問題，乃法院判斷職權之行使，其
      對於證據證明力所為之判斷，苟基於吾人日常生活之經驗
      ，而未違背客觀上確實之定則，如證人已依法具結，則應
      依經驗及論理法則判斷其證明力為何，尚不可以舉發員警
      因立於先前之舉發地位，而認其證詞不可採。本件執勤警
      員乙○○、丙○○均與抗告人素不相識，復無任何怨隙，
      衡情並無在執行交通勤務中，刻意捏造舉發素不相識、毫
      無冤仇之抗告人，並進而甘冒刑事偽證之責，於法院具結
      後為虛偽陳述，以羅織誣陷異議人之可能或必要，抗告人
      僅憑主觀臆測，並未提供任何客觀可資調查之事證，以佐
      證其所指之內容，本院經查亦無任何證據足資證明本件執
      勤警員確有捏造事實違法取締之情事。是以，本件於執行
      勤務警員本於維護交通秩序、安全職責所為之舉發應無誤
      判之情形，自受到合法、正確之推定，應堪採為裁判之基
      礎。
（二）至於抗告人抗告意旨所指臺東縣警察局大武分局書函所載
      「當時員警係於荒野加油站執行治安要點巡邏勤務」及「
      見狀吹哨攔停」等等，與證人胡警員證述內容不符部分，
      依上開採證原則，自以證人之證述為據，況因舉發員警當
      時究為執行治安巡邏或交通稽查等何種勤務，均不影響其
      依法執行勤務之行為，不論其於執行何種勤務期間，若有
      發現犯罪或行政違規等情事，自得依法予以偵緝逮捕或逕
      予舉發，以達預防犯罪、維護治安及保障人民生命、財產
      之目的，非謂執法員警於執勤時因執行任務內容與違法事
      件性質不同，即認不得執行該項勤務，否則豈非有違設置
      其職司之目的？故此部分抗告人應有所誤解。另取締方式
      究係臨檢盤查、追緝或係見狀吹哨攔停等等，均與抗告人
      上開違規事實之認定無涉。原裁定業經於理由內，就抗告
      人辯稱事項詳予調查，其認事用法，於法均無違誤，抗告
      人徒憑己見，指摘原審法院裁定不當，洵無可取，其抗告
      均無理由。
（三）末按「人民違反法律上之義務有應受行政罰之行為，僅須
      違反禁止規定或作為義務，而不以發生損害或危險為要件
      者，推定為有過失。於行為人不能舉證證明自己無過失時
      ，即應受處罰」，大法官會議著有釋字第275號解釋可資
      參照。復按行政罰法第7條第1項固規定：「違反行政法上
      義務之行為非出於故意或過失者，不予處罰。」，惟同法
      第1條但書規定：「其他法律有特別規定者，從其規定。
      」，而道路交通管理處罰條例第85條第4項規定：「依本
      條例規定逕行舉發或同時併處罰其他人之案件，推定受逕
      行舉發人或該其他人有過失」，將上開有關逕行舉發之法
      定效力予以明文化。依上開法條意旨，抗告人既經逕行舉
      發違規，即經推定為有過失，若其主張並無過失，應自負
      舉證責任，而屬行政罰法第1條但書所稱之特別規定。是
      以，違規交通安全事件之舉證責任，經立法者基於國家行
      政遂行、證據即逝性及違規事實不可再顯性予以合理分配
      並加以立法明文化。抗告人辯稱其係闖黃燈及證人於原審
      所提之照片與系爭書函檢附照片有所不符等等，經本院審
      核所附照片，僅係佐以說明違規地點之現場情況，供原審
      參考、判斷，對於抗告人違規情事之認定無涉。是以，抗
      告人僅以其主觀推測，又未提出任何具體客觀事證證明證
      人所提照片有何不實之處或其並無違規之事實，其抗告自
      無可採。抗告人違規之事實既經證人於原審證述在卷，並
      有違規通知單等附卷可稽，已足以證明抗告人違規之事實
      ，原審亦於裁定理由中詳加說明，核於法無違。況依抗告
      人所述之係於通過路口時有卡車逼近，致遲延通過而剎車
      不及云云，顯然抗告人於通過路口時燈號當已變更，故而
      另方向之卡車方有可能欲穿越路口而有逼近之情形，而卡
      車通設有號誌路口當係燈號已轉換為綠燈方可能通行而逼
      近，故而該路口當時亦不可能係黃燈號誌，抗告人所辯號
      誌之情形尚難採信，則其確有於上開時、地違規情事無訛
      ，原審認事用法，核屬於法無違。抗告人猶執陳詞，指摘
      原審法院裁定不當，洵無足取，其抗告無理由，應予駁回
      。
四、據上論結，應依道路交通管理處罰條例第89條，道路交通案
    件處理辦法第26條，刑事訴訟法第412條，裁定如主文。
中    華    民    國    98    年    10    月    27    日
                  交通法庭審判長法  官  何方興
                                法  官  林德盛
                                法  官  王紋瑩
以上正本證明與原本無異。
本件不得再抗告。
中    華    民    國    98    年    10    月    27    日
                              書記官  李芸宜


司法院資訊處製作；財團法人民間司法改革基金會備份。
